【裁判字號】    97,交簡上,148
【裁判日期】    970731
【裁判案由】    公共危險
【裁判全文】
臺灣桃園地方法院刑事判決           97年度交簡上字第148號
上  訴  人
即  被  告  甲○○
上列上訴人即被告因公共危險案件，不服本院於民國97年4 月28
日所為之97年度桃交簡字第1309號第一審簡易判決（聲請簡易判
決處刑案號：97年度偵字第6436號）提起上訴，本院管轄第二審
合議庭判決如下：
    主  文
原判決撤銷。
甲○○服用酒類，不能安全駕駛動力交通工具而駕駛，處罰金新
臺幣伍萬陸仟元，如易服勞役，以新臺幣壹仟元折算壹日。
    事  實
一、甲○○於民國97年2 月3 日下午4 時許，在其位於桃園縣桃
    園市○○○街24號9 樓之住處內，飲用葡萄酒約4 杯。其明
    知服用酒類後，吐氣所含酒精成分超過每公升0.25毫克以上
    者，不得駕駛動力交通工具，而飲酒後導致其注意力減低、
    反應能力變慢，若仍駕車行駛於道路上，隨時有致他人死、
    傷之危險，而當時其已處於不能安全駕駛動力交通工具之狀
    態，仍於酒後之同日下午6 時40分許騎乘車牌號碼RG7-836
    號之輕型機車載其友人自上揭飲酒處離開。嗣於同日下午6
    時50分許，行經同上市○○路與上海路口時，經警攔檢後，
    並當場測得其吐氣所含酒精濃度為每公升0.79毫克，而查獲
    上情。
二、案經桃園縣政府警察局桃園分局報請臺灣桃園地方法院檢察
    署檢察官偵查後聲請簡易判決處刑。
    理  由
一、上揭犯罪事實，業據被告甲○○於警詢及本院審理中均坦承
    不諱。而依照交通部運輸研究所79年8 月對駕駛人行為之研
    究（酒醉駕車對駕駛行為之分析研究）指出，吐氣每公升酒
    精含量0.25毫克等於血液中酒精濃度（Blood Alcohol Conc
    entration ，簡稱BAC） 百分之0.05（亦即每100 毫升血液
    中含50毫克酒精），而(一)BAC 到達百分之0.03至百分之0.05
    時，對駕駛能力之影響為：多數駕駛人心境逐漸變幻不定、
    視覺與反應靈敏性減弱、對速度及距離的判斷力差。對心理
    行為之影響為：觀察力逐漸欠缺、心情漸趨輕鬆、自信心增
    加、多話、精神狀態處於陶醉感。(二)BAC 到達百分之0.05至
    百分之0.08時，對駕駛能力之影響為：反應遲鈍、駕駛能力
    受損、遲而不決或決而不行。對心理行為之影響為：情緒鬆
    散、感情與行為趨向誇張、肌肉不協調、精神處於興奮狀態
    。(三)BAC 到達百分之0.08至百分之0.15時，對駕駛能力之影
    響為：判斷力嚴重受到影響、體能與精神協調受損、駕駛之
    體能困難增加。對心理行為之影響為：產生情緒異常現象、
    步伐不平穩、言語不清、反應惡劣、記憶及判斷力受損、精
    神處於錯亂狀態。(四)超過百分之0.15，對駕駛能力之影響為
    ：視線搖晃、駕駛已進入恍惚狀態、判斷及理解遭到扭曲、
    駕駛不穩定。對心理行為之影響為：意識不明、嘔吐、站、
    走及講話困難、責任感喪失、精神處於麻痺狀態。(五)超過百
    分之0.5 ，對駕駛能力之影響為：無法開車。對心理行為之
    影響為：爛醉如泥、失去知覺可能致死、精神處於昏睡狀態
    。本件被告之酒精濃度測定值已達呼氣每公升0.79毫克，此
    有酒精濃度測試表1 紙在卷可參，換算為BAC 值則為百分之
    0.158 ，由其駕駛時，有蛇行、車身搖擺不定，轉彎半徑過
    大或過小，而轉彎或變換車道未打方向燈或方向燈錯誤，或
    有駛入對向車道、單行道之情事，又對員警攔停指揮及交通
    號誌無反應或遲緩，且於查獲、測試或訊問過程，有注意力
    無法集中之情事，足見其駕駛操控力及判斷力顯然欠佳。另
    被告經警實施「雙腳併攏，雙手緊貼大腿，將一腳向前抬高
    離地15公分，並停止不動30秒」、「雙腳併攏，雙手向前平
    伸，閉眼，輪流使用左、右手的食指指尖觸摸鼻尖」、「閉
    雙眼，30秒內朗誦阿拉伯數目由1001、1002、...1030 」及
    「用筆在兩個同心圓之間的零點五公分環狀圓內，畫另一個
    圓」等生理協調平衡檢測項目，均為「不合格」結果，有警
    製刑法第185 條之3 案件測試觀察紀錄表、桃園縣政府警察
    局汽車駕駛人酒後生理協調平衡檢測紀錄卡各1 份在卷可參
    ，益徵被告顯已達不能安全駕駛之程度。此外，復有桃園縣
    政府警察局舉發違反道路交通管理事件通知單影本1 紙附卷
    可稽。足認被告之自白與事實相符，應可採信。本件事證明
    確，其犯行堪以認定，應依法論科。
二、核被告甲○○所為，係犯刑法第185 條之3 服用酒類，不能
    安全駕駛動力交通工具而駕駛之公共危險罪。原審以被告甲
    ○○所犯前開服用酒類駕駛交通工具罪事證明確，予以論罪
    科刑，固非無見。惟按中華民國九十四年一月七日刑法修正
    施行後，刑法分則編所定罰金之貨幣單位為新臺幣，刑法施
    行法第1 條之1 第1 項定有明文，是94年1 月7 日以後修正
    之刑法分則條文罰金之貨幣單位為新臺幣，合先敘明。又現
    行刑法第185 條之3 「服用毒品、麻醉藥品、酒類或其他相
    類之物，不能安全駕駛動力交通工具而駕駛者，處一年以下
    有期徒刑、拘役或科或併科十五萬元以下罰金。」之規定，
    係於97年1 月2 日修正，經總統以華總一義字第0960017784
     1號令公布，且自97年1 月4 日生效，則現行刑法第185 條
    之3 規定既係屬94年1 月7 日以後修正之刑法分則條文，揆
    諸上開說明，修正後之刑法第185 條之3 有關「科或併科十
    五萬元以下罰金。」罰金單位為新臺幣，從而刑法第18 5條
    之3 罰金部分法定刑為「科或併科新臺幣十五萬元以下罰金
    。」，原審判處罰金新臺幣貳拾萬元業已超過罰金部分之法
    定刑，容有未洽。被告上訴指稱原審判處新臺幣20萬元過高
    為有理由，自應由本院予以撤銷改判，依同法第452 條之規
    定，逕依通常程序為第一審判決，附此敘明。爰審酌被告於
    酒後貿然騎乘車輛行駛於道路，既漠視自己安危，尤枉顧公
    眾安全，惡性非輕，惟犯後坦承犯行，並考量其智識程度、
    生活狀況等一切情狀，並念及其為初犯，量處如主文所示之
    刑，並諭知易服勞役之折算標準。
據上論斷，應依刑事訴訟法第455 條之1 第1 項、第3 項、第45
2 條、第369 條第1 項前段、第299 條第1 項前段，刑法第185
條之3 、第42條第3 項前段，刑法施行法第1 條之1 第1 項，判
決如主文。
本案經檢察官翁偉玲到庭執行職務。
中    華    民    國    97    年    7     月    31    日
                  刑事第七庭審判長法  官  蕭世昌
                                  法  官  劉為丕
                                  法  官  連雅婷
以上正本證明與原本無異。
如不服本判決10內提出上訴。
                                  書記官  張尹嫚
中    華    民    國    97    年    7     月    31    日
附錄論罪科刑依據之法條：
中華民國刑法第185 條之3
服用毒品、麻醉藥品、酒類或其他相類之物，不能安全駕駛動力
交通工具而駕駛者，處1 年以下有期徒刑、拘役或科或併科15萬
元以下罰金。


司法院資訊處製作；財團法人民間司法改革基金會備份。
